【裁判字號】    98,訴,758
【裁判日期】    980608
【裁判案由】    偽造文書等
【裁判全文】
臺灣臺北地方法院刑事判決               98年度訴字第758號
公  訴  人  臺灣臺北地方法院檢察署檢察官
被      告  甲○○
                    （現在臺灣臺北看守所羈押中）
上列被告因偽造文書等案件，經檢察官提起公訴（98年度偵字第
6770號），被告於準備程序中就被訴事實為有罪之陳述，經本院
合議庭裁定改用簡式審判程序，本院判決如下：
    主  文
甲○○意圖為自己不法之所有，以詐術使人將本人之物交付，累
犯，處有期徒刑陸月；又行使偽造私文書，足以生損害於他人，
累犯，處有期徒刑月，如附表編號一所示偽造之「陳耀文」署
押沒收；又行使偽造私文書，足以生損害於他人，累犯，處有期
徒刑月，如附表編號二所示偽造之「陳耀文」署押沒收。應執
行有期徒刑拾月，如附表編號一、二所示偽造之「陳耀文」署押
，均沒收。
    事  實
一、甲○○曾因妨害兵役案件，經臺灣桃園地方法院於民國93年
    12月24日以93年度桃簡字第1555號判決判處有期徒刑4 月確
    定，甫於95年8 月18日徒刑執行完畢。詎猶未悔改，先後為
    下列犯罪行為：
（一）甲○○因其涉犯多起詐欺、竊盜案件遭通緝，為躲避追緝
      ，自稱為「陳耀文」，其於97年10月間認識乙○○後，竟
      意圖為自己不法之所有，基於詐欺取財之接續犯意，先藉
      機向乙○○佯稱：其欲與乙○○合夥開設美妝店，乙○○
      需先拿出新臺幣（下同）35萬元，由其負責裝潢店面云云
      ，使乙○○陷入錯誤，嗣於同年10月8 日中午12時許，在
      中國信託商業銀行中山分行提領35萬元後，旋在該分行櫃
      臺當場全額交付甲○○。復承前犯意，於不詳時間先向乙
      ○○佯稱：因開店需要使用電腦，其友人有結帳軟體可以
      使用，要求乙○○交付其所有之筆記型電腦1 台（市值48
      ,800 元） 以安裝結帳軟體云云，復佯稱：其行動電話會
      跳電，怕乙○○無法與其聯絡，要求乙○○提供行動電話
      1 支云云，均使乙○○陷入錯誤，而交付筆記型電腦1 台
      及手機1 支與甲○○。
（二）次於97年10月7 日，乙○○為向吳俊達承租位在臺北市○
      ○○路432 號7 樓之1 之店面，便由不知情之乙○○與吳
      俊達一同簽立房屋租賃契約，甲○○則基於行使偽造私文
      書之犯意，在上開租賃契約連帶保證人欄內偽造「陳耀文
      」之簽名並捺指印，及填載陳耀文之身分證字號，用以表
      示陳耀文同意擔任本件租賃契約連帶保證人之意，而偽造
      私文書，並將該租賃契約持交出租人吳俊達收執而行使，
      足生損害於陳耀文、乙○○及吳俊達之權益。
（三）另甲○○於97年10月初，經由網路遊戲認識王群憲，便欲
      透過不知情之王群憲幫忙其在臺南地區租屋，以供其躲避
      追緝，王群憲遂委由女性友人袁沛君出名，於97年10月15
      日與康彩雲簽立房屋租賃契約，向康彩雲承租位在臺南縣
      永康市○○路260 巷20號7 樓之3 之房屋供甲○○使用，
      甲○○則又另基於行使偽造私文書之犯意，在上開租賃契
      約書連帶保證人欄內偽造「陳耀文」之簽名並捺指印，及
      填載陳耀文之身分證字號，用以表示陳耀文同意擔任租賃
      契約連帶保證人之意，而偽造私文書，並將租賃契約書持
      交出租人康彩雲收執以行使之，足生損害於陳耀文、袁沛
      君及康彩雲之權益。嗣經警於98年3 月9 日晚間22時許，
      在臺南縣永康市○○路260 巷20號87樓之3 內逮捕經另案
      通緝之甲○○，並扣得其所有及乙○○所有之行動電話各
      1 支、背包1 只（內有乙○○之駕照1 張），因而查知上
      情。
二、案經乙○○訴請臺北市政府警察局中山分局報告臺灣臺北地
    方法院檢察署檢察官偵查起訴，於本院準備程序進行中，甲
    ○○就犯罪事實為有罪陳述，經合議庭裁定依簡式審判程序
    審理。
    理  由
一、上開犯罪事實，業據被告甲○○坦承不諱（見本院卷第39頁
    反面），並有證人即告訴人乙○○在警詢及偵查中證述綦詳
    （見臺灣臺北地方法院檢察署98年度偵字第6770號卷，下稱
    偵卷第9 頁、第25頁、第26頁至第32頁、第127 頁至第128
    頁），且核與證人王群憲於警詢及偵查中所證稱之情節相符
    （見偵卷第21頁至第24頁、第128 頁），另有租賃契約書影
    本2 份（見偵卷第69頁至第74頁、第80頁至第86頁）、贓物
    認領保管單1 紙（見偵卷第33頁）及中國信託商業銀行貸款
    對帳單1 份（見偵卷第132 頁至第133 頁）等件附卷可憑，
    是被告任意性自白有上開證據足資佐證，堪認與事實相符，
    應予採信。綜上，本案事證明確，被告犯行洵堪認定，應予
    依法論罪科刑。
二、核被告所為，係犯刑法第339 條第1 項之詐欺取財罪及同法
    第216 條、第210 條之行使偽造私文書罪。被告於上開時、
    地，均向告訴人乙○○施用詐術，使其分別交付現金35萬元
    、1 支行動電話及1 台筆記型電腦等物之行為，係於密接之
    時、地實施，且被害人同一，足認前述詐欺取財行為之獨立
    性極為薄弱，依一般社會健全觀念，在時間差距上，難以強
    行分開，在刑法評價上，以視為數個舉動之接續施行，合為
    包括之一行為予以評價，較為合理，應屬接續犯，而為包括
    之一罪，應僅論以單一之詐欺取財犯行。其次，被告分別偽
    造如附表編號一、二所示之署押均為其兩次偽造私文書犯行
    之部分行為，且偽造私文書後均進而行使，是偽造之低度行
    為即為行使之高度行為所吸收，均不另論罪。再者，被告所
    為上開詐欺取財犯行及先後兩次行使偽造私文書犯行，犯意
    各別，行為互殊，均應予分論併罰。另查被告因妨害兵役案
    件，曾經臺灣桃園地方法院於93年12月24日以93年度桃簡字
    第15 55 號判決判處有期徒刑4 月確定，甫於95年8 月18日
    徒刑執行完畢等情，有臺灣高等法院被告前案紀錄表1 份在
    卷足徵（見本院卷第5 頁至第14頁），是被告於前次有期徒
    刑之執行完畢後，5 年以內故意再犯本件有期徒刑以上之罪
    ，為累犯，均應依刑法第47條第1 項規定，加重其刑。爰審
    酌被告正處壯年，竟不思以正途取財，而以詐術詐欺告訴人
    ，危害告訴人之財產利益，並為脫免追緝，而偽以「陳耀文
    」名義在上開兩份租賃契約書中之連帶保證人欄簽字，並均
    向出租人行使該偽造之私文書，著實危害房屋租賃市場交易
    秩序與承租人即告訴人及袁沛君、出租人即吳俊達及康彩雲
    、遭冒名之陳耀文本人之權益非微，惟因被告於本院審理時
    終坦承犯行，態度非劣等一切情狀，分別量處如主文所示之
    刑，且依刑法第51條第5 款規定，定其應執行之刑。
三、至附表編號一、編號二所示之「陳耀文」之署押，均係偽造
    ，又無證據證明業已滅失，不問屬於犯人與否，均依刑法第
    219 條規定，宣告沒收。
四、據上論斷，應依刑事訴訟法第273條之1第1項、第299條第1
    項前段，刑法第216 條、第210 條、第339 條第1 項、第51
    條第5 款、第47條第1 項、第219 條，刑法施行法第1 條之
    1 ，判決如主文。
本案經檢察官楊雅清到庭執行職務。
中    華    民    國    98    年    6     月   8    日
                  刑事第十七庭法  官  葉力旗
上正本證明與原本無異。
如不服本判決，應於判決送達後10日內向本院提出上訴狀 (應抄
附繕本)。
                              書記官   林碧華
中    華    民    國    98    年    6    月    8    日
附錄本案論罪科刑法條全文：
（一）中華民國刑法第210條
偽造、變造私文書，足以生損害於公眾或他人者，處5年以下有
期徒刑。
（二）中華民國刑法第216條
行使第210條至第215條之文書者，依偽造、變造文書或登載不實
事項或使登載不實事項之規定處斷。
（三）中華民國刑法第339條
意圖為自己或第三人不法之所有，以詐術使人將本人或第三人之
物交付者，處5年以下有期徒刑、拘役或科或併科1,000元以下罰
金。
以前項方法得財產上不法之利益或使第三人得之者，亦同。
前二項之未遂犯罰之。
附表：
┌──┬───────────┬────────────┐
│編號│偽造署押之文件        │偽造署押之數量          │
├──┼───────────┼────────────┤
│ 一 │出租人吳俊達與承租人蘇│乙方連帶保證（丙方）簽名│
│    │士銘所簽立之租賃契約書│蓋章欄之「陳耀文」簽名1 │
│    │                      │枚、指印1枚。           │
├──┼───────────┼────────────┤
│ 二 │出租人康彩雲與承租人袁│乙方連帶保證（丙方）簽名│
│    │沛君所簽立之租賃契約書│蓋章欄之「陳耀文」簽名3 │
│    │                      │枚、指印2枚。           │
└──┴───────────┴────────────┘


司法院資訊處製作；財團法人民間司法改革基金會備份。
